【裁判字號】    97,交聲,99
【裁判日期】    970829
【裁判案由】    違反道路交通管理處罰條例聲明異議
【裁判全文】
臺灣基隆地方法院交通事件裁定          97年度交聲字第99號
移送機關即
原處分機關  交通部公路總局臺北區監理所基隆監理站
異  議  人
即受處分人  甲○○
                    國民
上列受處分人因違反道路交通管理處罰條例案件，對於交通部公
路總局臺北區監理所基隆監理站中華民國97年3月4日所為之處分
（原處分案號：基監字第裁42-QQ0000000號），聲明異議，本院
裁定如下：
    主  文
異議駁回。
    理  由
一、原處分意旨略以：異議人即受處分人（下稱異議人）甲○○
    於民國97年1月6日15時35分許，駕駛車牌號碼J5-9783 號自
    用一般小客車，行經台九省道68.5公里處北上車道，因「汽
    車駕駛人行車速度，超過規定之最高時速未滿20公里」違規
    ，經宜蘭縣警察局礁溪分局之執勤員警以移動式測速儀器採
    證照片依法逕行舉發，因而依道路交通管理處罰條例第40條
    之規定，裁處異議人罰鍰新臺幣（下同）1,600 元，並依同
    條例第63條第1項第1款規定，記違規點數1點等語。
二、異議意旨略以：行車速度越過最高時速該路段行駛標誌規定
    應設立明確，然依據礁溪分局所舉發照片速限標誌位於台九
    省道宜蘭往台北路段起點尚有住戶、行人穿越道等等，台九
    省道69.5公里處，限速為50公里，而伊行經該處，為連續數
    公里之無人山區，且為一連續之爬坡道，期間無任何限速標
    誌，路況更與該限速50公里標誌處天差地別，如何能讓伊期
    待兩種不同路況竟用同一限速標誌，標誌設置違反明確性原
    則云云。
三、按汽車駕駛人，行車速度，超過規定之最高時速者，除有道
    路交通管理處罰條例第43條第1 項第2 款情形外，處新臺幣
    （下同）1,200 元以上2,400 元以下罰鍰，道路交通管理處
    罰條例第40條定有明文；又汽車駕駛人違反上開條項規定者
    ，記違規點數1 點，同條例第63條第1項第1款亦有規定。
四、經查：
  (一)本件異議人駕駛之車牌號碼J5-9783 號自用一般小客車，於
    民國97年1月6日15時35分許，於台九省道68.5公里處北上車
    道，因限速50公里，經測速時速69公里，超速19公里違規，
    經舉發機關以科學儀器測速採證逕行舉發，有宜蘭縣警察局
    舉發違反道路交通管理事件通知單影本（附舉證照片）及原
    處分機關裁決書附卷可佐，異議人就於上開時，地有超速19
    公里之事實並不爭執，然以上開言詞置辯。
  (二)按交通標誌、標線、號誌之設置目的，在於提供車輛駕駛人
    及行人有關道路路況之警告、禁制、指示等資訊，以便利行
    駛及促進交通安全，有無設置之必要，如何設置，設置何種
    種標誌以及在何處設置，均屬主管機關職權內裁量之範圍，
    非人民可得任意請求（最高行政法院81年判字1797號行政判
    決意旨參照）。再者，道路交通管理處罰條例第7條之2第3
    項規定就以固定或非固定式科學儀器取得汽車駕駛人行車速
    度超過規定之最高速限之證據資料證明者，於一般道路須至
    少於100公尺前，於高速公路、快速公路需至少於300公尺前
    ，明顯標示之，衡其立法用意，不外表明科處違規人行政裁
    罰之終極目的乃在敦促駕駛人依行車速限駕駛，是以科學儀
    器採證，應由主管機關在顯明處告示，用以提醒駕駛人依道
    路速限行駛，以期在駕駛人避免受罰之心理下，達到依行車
    速限駕駛進而維護行車安全之最大效益，尚非謂如有違反，
    駕駛人超速行駛之違規行為即應不罰，應甚明確。另外，前
    開規定僅規範以固定或非固定式科學儀器取證時，最短應在
    100公尺或300公尺前明顯標示之，至於該標示與科學採證儀
    器間之最遠距離若干？法尚無明文，從而，自得委諸主管機
    關視具體情況而為設置。
  (三)本件依據舉發機關97年8月15日警交字第0974103363 號函所
    提供之採證照片所示，在舉發地點前方，即台九省道68.85
    公里處，設有限速50公里之圓形警告標誌及「常有測速照相
    請遵守交通規則」之長方形警告標語，該標示之距離無論是
    與裁決書所載之舉發地點68.5公里處亦或係舉發機關上開函
    附採證照片所載測照取締地點68.6公里處，皆至少有250 公
    尺至350 公尺之距離，且於台九省道68.95公里及69.35公里
    處，亦密集設有限速50公里之圓形警告標誌及常有測速照相
    之長方型警告標語，顯然已足以達到提醒駕駛人注意行車速
    限之作用，足證本件舉發異議人超速行駛之違規行為之過程
    ，並無不合。此外，異議人認為該路段地形、地貌變化太大
    而主張標誌位置設置不妥，應依行政程序向設置之主管機關
    為主張，使主管機關重新評估設置之地點、目的及範圍是否
    妥當，在未決定調整前，異議人自應予以遵守，並非可以個
    人主觀認知或感覺為斷，亦非得據此主張其上開超速行駛之
    違規行為因此而為正當，是以異議人前揭辯解，尚乏所據，
    自難憑採。況且，行車速度，依速限標誌或標線之規定，無
    速限標誌或標線者，行車時速不得超過50公里，道路交通安
    全規則第93條第1項第1款規定甚明。異議人既係經過合法考
    試取得駕駛執照之駕駛人，對於交通規則，自應熟稔。如前
    所述，前揭限速、測速警示標誌之設置，其作用僅在提醒汽
    車駕駛人注意行車速限，是異議人自應遵守上開限速50公里
    之規定行駛。因此，縱如異議人所辯，該違規地點路段無任
    何限速標誌，亦不能解免異議人依速限行使之義務。故本件
    事證明確，異議人於上開時、地超速行駛19公里之違規行為
    ，應堪認定。
  (四)綜上所述，異議人確有於上開時、地超速行駛，是原處分機
    關依道路交通管理處罰條例第40條及第63條第1項第1款之規
    定，裁處異議人罰鍰1,600元，並記違規點數1點，核無違誤
    ，本件異議人之異議為無理由，應予駁回。
五、據上論斷，應依道路交通案件處理辦法第19條，裁定如主文
    。
中    華    民    國    97    年    8     月    29    日
                  交通法庭法  官  陳伯厚
以上正本證明與原本無異。
對於本件裁定如有不服，應於收受送達後5日內，向本院提出抗
告書狀，敘述抗告之理由，抗告於臺灣高等法院。
中    華    民    國    97    年    8     月    29    日
                          書記官  黃士元


司法院資訊處製作；財團法人民間司法改革基金會備份。
